臺灣士林地方法院民事裁定
110年度抗字第252號
抗  告  人  陳淑芬  
代  理  人  彭國書律師
相  對  人  陽信商業銀行股份有限公司

法定代理人  陳勝宏  


上列當事人間拍賣抵押物事件，抗告人對於中華民國110年8月4
日本院司法事務官所為110年度司拍字第8號裁定提起抗告，本院
裁定如下：
    主  文
抗告駁回。
抗告費用新臺幣壹仟元由抗告人負擔。
    理  由
一、按扺押權人於債權已屆清償期而未清償者，得聲請法院拍賣
    抵押物，就其賣得價金而受清償，民法第873條定有明文。
    次按聲請拍賣抵押物係屬非訟事件，於最高限額抵押，法院
    祇須就抵押權人提出之文件為形式上審查，如認其有抵押權
    登記擔保範圍之債權存在，且債權已屆清償期而未受清償，
    即應為准許拍賣抵押物之裁定，債務人或抵押人對抵押債權
    之存否如有爭執，應另循訴訟途徑以謀解決（最高法院94年
    度台抗字第631號裁定意旨參照）。
二、相對人於原審主張：
（一）第三人林至剛、林燕玲、莊麗鳳（下稱林至剛等3人），
      於民國102年3月25日以其所有新北市○○區○○段000、000、
      000、000、000、000、000、000地號土地及同段0000、00
      00建號建物，為擔保債務人英騰開發建設有限公司（下稱
      英騰公司）對相對人現在（包括過去所負現在尚未清償）
      及將來所負一切債務之清償責任，設定新臺幣（下同）2
      億4,000萬元之最高限額抵押權（下稱系爭抵押權），擔
      保債權確定期日為132年3月24日，債務清償期依照各個債
      務契約所定清償日期，並經同年4月1日登記在案。
（二）系爭抵押權嗣於104年4月10日增列新北市○○區○○段0000地
      號土地為抵押物，並將擔保金額變更為3億2,400萬元，於
      同年月21日登記在案。000、000、000、000、000、000、
      000、000、0000地號土地並於108年11月6日合併入000地
      號土地，系爭抵押權之內容亦隨同變更。又僑馥建築經理
      股份有限公司（下稱僑馥公司）依其與英騰公司於105年1
      1月2日簽訂不動產信託契約之約定，於建案完工後辦畢建
      物之第一次登記，並於109年2月15日辦理系爭抵押權設定
      內容變更，增列新北市○○區○○段00000○號至10387建號建
      物（下逕以建號稱之）為抵押物範圍，於同年月18日登記
      在案。至相對人、僑馥公司復於109年6、7月間陸續將如
      原裁定附表15、17、18、19、22所示不動產所有權移轉登
      記予抗告人及第三人何雨純、呂育菁、呂益誠、潘掌珠、
      許燕玲（下稱何雨純等5人），不影響系爭抵押權。另於1
      09年9月16日變更系爭抵押權之抵押物範圍，將000地號土
      地持分27329/100000更改為26433/100000，並減少抵押物
      00000建號建物，於同年月16日登記在案。
（三）英騰公司於102年3月14日邀同林至剛等3人及第三人李匯
      洋為連帶保證人，向相對人申請貸款2億元，並於104年4
      月2日申請增加額度為2億7,000萬元，再於109年5月18日
      將借款期間延長至同年10月27日止，而債務人自102年4月
      起陸續向相對人借款共計2億5,050萬元。詎債務人英騰公
      司屆期未清償上開借款，截至109年9月15日止，尚欠借款
      本金409萬3,000元及利息、違約金，爰依法聲請就原審附
      表所示之抵押物為拍賣等語。
三、抗告意旨略以：抗告人與何雨純等5人亦為000地號土地共有
    人，而林至剛等3人私自於109年9月16日變更抵押物即000地
    號土地之持分，未經各該共有人同意，該變更抵押權內容法
    律行為之效力即生疑義，並影響實行系爭抵押權之範圍；況
    原審卷附資料未見有該變更抵押權內容之約定，此部分事實
    即屬不明，有應調查而未調查之違誤。又債務人設於相對人
    之信託帳戶尚有200萬元之存款債權可供清償，亦有17戶房
    地自益信託予僑馥公司，形式上債務人之財產遠超過債務人
    所欠債務410萬元，該債務是否已屆清償期而未能受償，仍
    有調查未盡之處等語。並聲明：原裁定廢棄。
四、經查：
  ㈠相對人前與債務人英騰公司、林至剛等3人於109年9月16日向
    新北市汐止地政事務所辦理系爭抵押權內容之變更，變更前
    原有擔保00000建號建物，變更後將之塗銷，變更前原擔保0
    00地號土地權利範圍27329/100000，變更後塗銷其中896/10
    0000，變更後擔保000地號土地權利範圍為26433/100000乙
    情，業據相對人提出抵押權變更契約書為憑（見本院卷第50
    -51頁），抗告人辯稱原裁定有疏未調查之違誤云云，難認
    可採。
  ㈡又抗告人主張英騰公司、林至剛等3人未得全體共有人同意，
    逕私自變更系爭抵押權擔保範圍，其變更行為之效力有疑云
    云，然為同一債權之擔保，於數不動產上設定抵押權，而未
    限定各個不動產所負擔之金額者，抵押權人得就各個不動產
    賣得之價金，受債權全部或一部之清償。民法第875條定有
    明文，由上開規定可知，抵押權人本得自由選擇先後或同時
    拍賣部分或全部抵押物，就其賣得價金受償。又為同一債權
    之擔保，於數不動產上設定抵押權者，各抵押物對債權分擔
    之金額，未限定各個不動產所負擔之金額時，依各抵押物價
    值之比例。同法第875條之2第1項第1款亦有明定。各抵押人
    所負擔保責任，至多僅以抵押物之價值為限，並不因抵押權
    人同意減少抵押物而加重其餘抵押人之擔保責任。因此，若
    清償部分抵押債務，抵押權人同意減少擔保之所有權權利範
    圍或減少擔保物，而不涉及債權金額之增加者，抵押人間亦
    不具有連帶債務或連帶保證之關係，此時由抵押權人出具部
    分塗銷證明文件逕由債務人或部分抵押人辦理塗銷抵押權，
    因並未加重其餘抵押人之擔保責任，或侵害其權益，自無須
    取得其餘抵押人之同意方得辦理塗銷。查抗告人並未指出變
    更抵押權擔保之範圍須得全體抵押人同意之法律依據為何，
    而相對人就變更範圍部分業已陳明：第三人陳怡君向英騰公
    司購買00000建號建物及000地號土地（權利範圍896/100000
    ；下合稱為00000房地），英騰公司嗣清償00000房地抵押欠
    款，因而塗銷00000房地之抵押權等語（見本院卷第48頁）
    ，揆諸前開說明，上開塗銷部分抵押權之效力，自不因有無
    取得其餘抵押人同意而受影響，倘抗告人仍爭執陳怡君購買
    之00000房地仍受系爭抵押權效力所及，則此屬實體事項爭
    執，應由抗告人另提起訴訟，要非本件非訟程序所得審究，
    抗告人辯稱系爭抵押權變更範圍未得其同意，原裁定未予以
    調查云云，難認有據。
  ㈢又有數不動產設定抵押權擔保同一債權，債權人實行抵押權
    時，依前開說明，並無應先拍賣債務人所有不動產之規定，
    抗告人稱應先就債務人英群公司所有17戶房地自益信託登記
    於僑馥公司抵償積欠相對人債務云云，亦不可採。
五、綜上所述，債務人英騰公司自陳其尚欠相對人409萬3,000元
    未還，（見原審卷一第220頁），系爭抵押權擔保之借款債
    務於109年10月27日屆期，有相對人於原審提出授信增補契
    約書為據（見原審卷一第30頁），原審據以准許相對人拍賣
    抵押物之聲請，即無不當，抗告人猶執前詞，指摘原裁定違
    誤，並非可採。從而，抗告人提起抗告，請求廢棄原裁定，
    為無理由，應予駁回。
六、爰裁定如主文。
中　　華　　民　　國　　110 　年　　11　　月　　30　　日
                  民事第二庭  法　官  蔡子琪
以上正本係照原本作成。
如不服本裁定，僅得於收受本裁定正本送達後10日內，以適用法
規顯有錯誤為理由，向本院提出再抗告狀（須須按他造當事人之
人數附繕本及繳納再抗告裁判費新臺幣1,000 元）。再抗告時應
提出委任律師或具有律師資格之人之委任狀；委任有律師資格者
，另應附具律師資格證書及釋明委任人與受任人間有民事訴訟法
第466 條之1 第1 項但書或第2 項所定關係之釋明文書影本。
中　　華　　民　　國　　110 　年　　11　　月　　30　　日
                              書記官  簡吟倫